【裁判字號】    98,上易,1000
【裁判日期】    980609
【裁判案由】    竊盜等
【裁判全文】
臺灣高等法院刑事判決                98年度上易字第1000號
上  訴  人
即  被  告  乙○○
上列上訴人因竊盜等案件，不服台灣宜蘭地方法院九十八年度易
字第四二號，中華民國九十八年三月十七日第一審判決（起訴案
號：台灣宜蘭地方法院檢察署九十七年度偵字第一五三八號），
提起上訴，本院判決如下：
    主  文
上訴駁回。
    事  實
一、乙○○前於民國九十三年間因妨害風化案件，經法院判處有
    期徒刑二月，並於九十三年十二月十六日易科罰金執行完畢
    。乙○○於九十六年十月間因故認識甲○○，並於認識後至
    十一月初曾留住於甲○○位於宜蘭縣員山鄉○○路○段一二
    五號住處多日；同年十二月二十六日晚間六、七時許，其復
    至上開甲○○住處，向甲○○聲稱缺生活費與零用錢，並欲
    向甲○○借款，甲○○遂取出其當日甫從宜蘭縣員山鄉農會
    員山深溝分庫申請取得之晶片金融卡，交其觀看，並稱「可
    以用此卡片借一點當零用錢」等語後，旋將上開晶片金融卡
    連同密碼信函收入抽屜。乙○○竟基於意圖為自己不法之所
    有之竊盜犯意，於同日晚間，未經甲○○之同意，即逕自取
    走上開抽屜內之晶片金融卡，而竊得上開晶片金融卡；並旋
    另基於違法由自動付款設備取得他人之物之犯意，持該晶片
    金融卡，自同年月二十七日零時十八分起，接續前往宜蘭縣
    員山鄉○○路○段三０一號統一超商內、宜蘭縣宜蘭市○○
    路○段一三０號宜蘭郵政總局所設置之銀行自動櫃員機，盜
    領甲○○帳戶內合計新臺幣（下同）共十二萬元得逞（領款
    明細如附表所示）。嗣甲○○於當日晚間十一、十二時許起
    床發現乙○○不告而別，隨即查看抽屜內之晶片金融卡亦遭
    人拿走，翌日即至上開員山鄉農會員山深溝分庫查詢，並報
    警調閱自動櫃員機監視錄影畫面來指認，始悉上情。
二、案經甲○○訴由宜蘭縣政府警察局宜蘭分局報告臺灣宜蘭地
    方法院檢察署檢察官偵查起訴。
    理  由
壹、程序方面：
    按被告以外之人於審判外之言詞或書面陳述，除法律有規定
    者外，不得作為證據；又被告以外之人於審判外之陳述，雖
    不符合同法第一百五十九條之一至第一百五十九條之四之規
    定，但經當事人於審判程序同意作為證據，法院審酌該言詞
    陳述或書面陳述作成時之情況，認為適當者，亦得為證據。
    當事人、代理人或辯護人於法院調查證據時，知有第一百五
    十九條第一項不得為證據之情形，而未於言詞辯論終結前聲
    明異議者，視為有前項之同意，刑事訴訟法第一百五十九條
    第一項及第一百五十九條之五分別定有明文。本判決下列所
    引用之各該被告以外之人於審判外之陳述（包含書面陳述）
    ，雖屬傳聞證據，惟上訴人即被告乙○○於審判期日並未到
    庭表示意見，本院審酌上開證據資料製作時之情況，尚無違
    法不當及證明力明顯過低之瑕疵，亦認為以之作為證據應屬
    適當。揆諸前開規定，爰逕依刑事訴訟法第一百五十九條之
    五規定，認前揭證據資料均有證據能力，先予敘明。
貳、實體方面：
一、本件被告就其於附表所示時地持告訴人甲○○之上開晶片金
    融卡，至附表所示之自動提款機提領如附表所示之金額等情
    ，固坦承不諱，惟矢口否認有何竊盜、非法由自動付款設備
    取財之犯行，辯稱：於九十六年十月間與告訴人認識時，因
    告訴人希望伊留下陪伴並任看護，已同意給付十二萬元，後
    來因告訴人之兒子不同意，伊才於同年十一月初離開；直至
    同年十二月二十六日因伊思念告訴人始再至告訴人住處，而
    當日告訴人有主動提及可以持上開晶片金融卡去提款花用，
    故上開晶片金融卡並非伊所竊取，而是告訴人主動交給伊，
    且提領上開金額亦是經過告訴人之同意云云。經查：
  (一)上開犯罪事實，業據告訴人於原審證訴甚詳（見原審卷第二
    三至三０頁），且上開晶片金融卡，係告訴人於九十六年十
    一月十二日向宜蘭縣員山鄉農會申請、同年十二月二十六日
    始領取啟用，且第一次使用係領取啟用當日經由農會行員協
    助提領五萬元等情，亦業經告訴人於原審證述明確（見原審
    卷第二六頁），並有宜蘭縣員山鄉農會九十八年二月三日員
    農信字第０九八００００二八三號函及所附帳戶相關資料與
    存取款明細等可憑（見原審卷第七至一０頁）。按告訴人於
    原審既仍就伊取得上開晶片金融卡當日以及同日被告至其住
    處等相關情節印象深刻，故告訴人就當日取得晶片金融卡返
    家後，遇被告來訪之情節，當仍記憶猶新才是。從而，告訴
    人於原審依此時間順序而為陳述，當較警詢時或偵查中之陳
    述完整且符合真實，而得採信。再者，告訴人當日取出晶片
    金融卡給被告觀看後，即將之收入抽屜等情，被告於上訴狀
    中對此亦不爭執（見本院卷第一三頁第三行）。準此，顯見
    告訴人仍將上開晶片金融卡置於自己實力支配之下，雖告訴
    人同意可以持該晶片金融卡提領零用金等情，然在告訴人未
    主動移轉晶片金融卡之持有予被告時，被告在未得告訴人同
    意下，即逕自取走上開晶片金融卡，顯屬破壞告訴人原來持
    有之狀態，而建立新持有，即該當於竊取行為。又被告至自
    動付款設備提領如附表所示款項部分，有告訴人所有宜蘭縣
    員山鄉農會員山深溝分庫之存摺資料、自動櫃員機跨行提款
    交易明細表及翻拍自動提款之錄影畫面之照片數幀等為證（
    見警偵卷第五至一二頁）。是被告上開犯行堪認明確。
  (二)被告雖辯稱告訴人曾於九十六年十月間即允諾要給被告十二
    萬元云云。然告訴人否認之，且縱如被告所辯告訴人希望被
    告留下同住以為陪伴並為照護，而允諾給予金錢代價等語，
    然究竟被告陪伴、照護告訴人之期間長短為何？每日或每月
    照護、陪伴告訴人之類似薪資之代價為何？被告均無法詳為
    說明，足見關於被告陪伴、照護告訴人之條件內容均未約定
    ，則告訴人何來立即允諾給予被告十二萬元，是被告此部分
    所辯，顯違常理。況被告於原審自承因告訴人之兒子不同意
    被告留下與告訴人同住，被告隨即於同年十一月初即離開，
    離開時並沒有拿告訴人任何錢等語（見原審卷第三二頁）。
    衡情，被告離開當時，其應可預見所謂陪伴或照護告訴人一
    事至此結束，若被告陪伴或照護告訴人係有對價，則被告應
    於離開當時即與告訴人為結算清楚，被告卻捨此不為，益徵
    被告所辯告訴人曾經允諾給予十二萬元乙節，並非事實。
  (三)被告雖又辯稱九十六年十二月二十六日告訴人主動拿晶片金
    融卡與密碼給伊去提款云云。然告訴人於原審否認上情（見
    原審卷第二四頁），且告訴人亦不曾允諾欲給付被告十二萬
    元，已如前述，是告訴人當不可能於九十六年十二月二十六
    日同意被告以晶片金融卡提領十二萬元；且被告自承當日提
    領完畢後並未將晶片金融卡返還告訴人等語（見原審卷第三
    二頁），若被告確有得到告訴人同意提領上開金額，則被告
    於提領完畢後，衡情必會立即將晶片金融卡甚至自動櫃員機
    交易明細表交告訴人收執與查看；而被告亦自承九十六年十
    二月二十六日當日晚間至告訴人住處時，告訴人之兒子並不
    在家等語（見原審卷第三二頁），則被告當可無所畏懼於提
    款完畢後再返回告訴人之住處並交還晶片金融卡才是。由此
    被告異於常理之行為，足見被告辯稱已經告訴人同意而提領
    上述款項云云，亦非可採。
  (四)綜上，本件事證明確，被告犯行堪以認定，自應依法論科。
二、核被告所為，係犯刑法第三百二十條第一項之竊盜罪及同法
    第三百三十九條之二第一項之違法由自動付款設備取得他人
    之物罪。被告接續多次盜領存款，時地緊接，侵害財產法益
    同一，為接續犯。被告所犯上開二罪，犯意各別，行為互異
    ，應分論併罰。又被告有上揭前科與執行情形，此有臺灣高
    等法院被告前案記錄表可查（見本院卷第二０頁），被告於
    有期徒刑執行完畢五年內，再故意犯有期徒刑以上之本罪，
    為累犯，應依法加重其刑。
三、原審就被告犯行，適用上揭規定，並審酌被告犯罪之動機係
    因一時貪念、目的、犯罪手段、犯罪所生之危害、犯罪後猶
    未將款項返還告訴人及犯後仍否認犯行之犯後態度等一切情
    狀，分別就竊盜罪部分，判處有期徒刑三月及諭知易科罰金
    之折算標準；非法由自動付款設備取財罪部分，判處有期徒
    刑五月及諭知易科罰金之折算標準；並定其應執行刑及諭知
    易科罰金之折算標準。核原審認事用法，並無不合，量刑亦
    屬允當。被告仍執陳詞，以否認犯行為由上訴，請求撤銷改
    判，為無理由，應予駁回。
四、被告經合法傳喚，無正當理由不到庭，爰不待其陳述，逕行
    判決。
據上論斷，應依刑事訴訟法第三百六十八條、第三百七十一條，
判決如主文。
本案經檢察官曾俊哲到庭執行職務。
中    華    民    國    98    年    6     月    9    日
                  刑事第十七庭  審判長法  官 趙功恆
                                      法  官 陳世宗
                                      法  官 陳憲裕
以上正本證明與原本無異。
不得上訴。
                                      書記官 劉育妃
中    華    民    國    98    年    6     月    10    日
附錄：本案論罪科刑法條全文
刑法第三百二十條：
（普通竊盜罪、竊佔罪）
意圖為自己或第三人不法之所有，而竊取他人之動產者，為竊盜
罪，處 5 年以下有期徒刑、拘役或 5 百元以下罰金。
意圖為自己或第三人不法之利益，而竊佔他人之不動產者，依前
項之規定處斷。
前二項之未遂犯罰之。
刑法第三百三十九條之二：
（違法由自動付款設備取得他人之物之處罰）
意圖為自己或第三人不法之所有，以不正方法由自動付款設備取
得他人之物者，處3年以下有期徒刑、拘役或1萬元以下罰金。
以前項方法得財產上不法之利益或使第三人得之者，亦同。
附表：
 ┌──┬────┬───────┬─────┬────┐
 │編號│提款時間│提款地點      │提款金額  │備    註│
 │    │        │              │（新台幣）│        │
 ├──┼────┼───────┼─────┼────┤
 │一  │96年12月│宜蘭縣員山鄉員│2,000元   │        │
 │    │27日零時│山路1段301號統│          │        │
 │    │18 分51 │一超商        │          │        │
 │    │秒      │              │          │        │
 ├──┼────┼───────┼─────┼────┤
 │二  │同上日期│同上          │18,000元  │        │
 │    │零時20分│              │          │        │
 │    │16秒    │              │          │        │
 ├──┼────┼───────┼─────┼────┤
 │三  │同上日期│宜蘭縣宜蘭市中│20,000元  │        │
 │    │零時31分│山路3段130號宜│          │        │
 │    │52秒    │蘭郵政總局    │          │        │
 ├──┼────┼───────┼─────┼────┤
 │四  │同上日期│同上          │同上      │        │
 │    │零時32分│              │          │        │
 │    │45秒    │              │          │        │
 ├──┼────┼───────┼─────┼────┤
 │五  │同上日期│同上          │同上      │        │
 │    │零時33分│              │          │        │
 │    │41秒    │              │          │        │
 ├──┼────┼───────┼─────┼────┤
 │六  │同上日期│同上          │同上      │        │
 │    │零時34分│              │          │        │
 │    │42秒    │              │          │        │
 ├──┼────┼───────┼─────┼────┤
 │七  │同上日期│同上          │同上      │        │
 │    │零時35分│              │          │        │
 │    │30秒    │              │          │        │
 └──┴────┴───────┴─────┴────┘


司法院資訊處製作；財團法人民間司法改革基金會備份。
